【裁判字號】    98,交聲,4157
【裁判日期】    981230
【裁判案由】    違反道路交通管理處罰條例聲明異議
【裁判全文】
臺灣臺北地方法院交通事件裁定        98年度交聲字第4157號
原處分機關  交通部公路總局臺北區監理所板橋監理站
異  議  人
即受處分人  甲○
上列異議人即受處分人因違反道路交通管理處罰條例案件，對於
交通部公路總局臺北區監理所板橋監理站中華民國98年11月9日
所為之處分（原處分案號：板監裁字裁41-1AD666343號），聲明
異議，本院裁定如下：
    主      文
異議駁回。
    理      由
一、按汽車（依道路交通管理處罰條例第3條第8款規定，汽車包
    括機器腳踏車即機車）駕駛人停車時，在設有禁止停車標誌
    、標線之處所停車者，處新臺幣（下同）600元以上1,200元
    以下罰鍰，道路交通管理處罰條例第56條第1項第4款定有明
    文。而機車之停車行為，除應遵守道路交通安全規則及道路
    交通管理處罰條例第55條至57條等有關停車之規定外，依道
    路交通管理處罰條例第90之3條第1項：「在圓環、人行道、
    交岔路口十公尺內，公路主管機關、市區道路主管機關或警
    察機關得在不妨害行人通行或行車安全無虞之原則，設置必
    要之標誌或標線另行規定機器腳踏車、慢車之停車處所」規
    定，相關公路、市區道路主管機關或警察機關尚得視圓環、
    人行道及交岔路口10公尺內等地段之實際交通狀況，設置標
    誌或標線用以規範機車之停車處所，機車駕駛人應予遵守上
    開機關依法設置之停車標誌或標線之規定，若有違反，自仍
    有道路交通管理處罰條例第56條第1項第4款「在設有禁止停
    車標誌、標線之處所停車」處罰規定之適用。又依該條例第
    85條之1第2項第2款規定，逕行舉發汽車（包括機器腳踏車
    ）有第56條第1項規定之情形，而駕駛人不在場或未能將車
    輛移置者，每逾2小時得連續舉發之。從而，機車駕駛人若
    有在設有禁止停車標誌之處所停車之違規行為經舉發，且未
    到案而由裁決機關逕行裁決者，交通事件裁決機關應依道路
    交通管理處罰條例第56條第1項第4款、違反道路交通管理事
    件統一裁罰基準及處理細則（下稱處理細則）及違反道路交
    通管理事件統一裁罰基準表（下稱基準表）之規定，對該機
    車駕駛人裁處1,200元之罰鍰。
二、異議人即受處分人甲○聲明異議意旨略以：伊98年3月23日
    當日前往三軍總醫院看病，因尋無合法車位，而將機車停在
    汀州路3段附近，待看完醫生下午5點多取車時，發覺機車已
    被拖吊，乃前往廈門保管場繳交A03YQP058號罰單之罰鍰、
    保管費及移置費，不料事後又於98年11月11日收到板橋監理
    站寄送之裁決書，得知係因同一日同一時間相同違規案件，
    被不同員警於下午3點06分拍照而另開出1AD666343號罰單。
    則兩件罰單均為同一事由，不得再罰，否則即違反一罪不二
    罰原則，為此聲明異議，請求撤銷原處分等語。
三、經查：
  (一)受處分人前於98年3月23日將其車號026-CHZ機車停放在臺北
    市○○路○段107號周邊附近設有禁止停車標誌之騎樓處所，
    於該日下午3時6分許，經臺北市停車管理工程處人員拍照舉
    發（單號：北市交停字第1AD666343號）；復於同日下午5時
    18分許，經臺北市政府警察局交通警察大隊直屬第二分隊員
    警拍照採證，亦以其在上開設有禁止停車標誌之處所違規停
    車為由開單告發（單號：A03YQP058號），並拖吊至廈門保
    管場，上開各情，有各該舉發通知單、採證照片在卷可稽。
  (二)查臺北市逐步推動機車退出騎樓、人行道之措施已行之有年
    ，其目的在於改善目前人行道及騎樓停放機車，影響行人通
    行順暢及安全之問題，使人行道有足夠空間供行人通行，故
    臺北市政府交通局及臺北市停車管理處乃持續採取相關禁停
    管制措施。本件受處分人停車之臺北市○○路○段107號附近
    周邊騎樓，業經主管機關依道路交通管理處罰條例第90之3
    條第1項條文之授權，設置禁止機車停放於騎樓及人行道之
    標誌，該處之騎樓及人行道，機車均應退出而禁止停放，此
    有前開採證照片可佐，依照片以觀，該路段確設有禁止停車
    標誌牌示（牌示上清楚顯示紅圈黑色「停」字之禁止停車圖
    示，並註記「騎樓‧人行道」等字樣，另繪有左右雙向箭頭
    表示該牌示左右範圍之人行道均在禁止停車之列，而均合於
    道路交通標誌標線號誌設置規則第78條「禁停標誌」之設置
    原則）。詎受處分人將車輛停放於該處業經公告禁止停車之
    騎樓處所，即屬違規，受處分人對於違規停車一節，亦不否
    認。其雖指稱兩件舉發違規案件係屬同一地點、時間及違規
    事實之案件，有違一罪不二罰原則云云，然依道路交通管理
    處罰條例第85條之1第2項第2款規定，逕行舉發汽車（包括
    機器腳踏車）有第56條第1項第4款在設有禁止停車標誌、標
    線之處所停車之情形，每逾2小時得連續舉發之。本件雖係
    同一違規事實，然其違規時間延續甚長，則臺北市停車管理
    工程處人員先於該日下午3時6分予以舉發，臺北市政府警察
    局交通警察大隊警員復於下午5時18分予以舉發，二次舉發
    行為間已逾2小時之時間，自合於上開連續舉發之規定，其
    舉發尚無違誤，亦無受處分人所指違反一罪不二罰原則之問
    題。
四、綜上所述，受處分人確有機車駕駛人停車時，在設有禁止停
    車標誌、標線之處所停車之違規行為，且未到案而由裁決機
    關逕行裁決，從而原處分機關依道路交通管理處罰條例第56
    條第1項第4款、處理細則及基準表之規定，於98年11月9日
    以板監裁字裁41-1AD666343號裁決書裁處受處分人罰鍰1,20
    0元，核無違誤，本件受處分人之異議為無理由，應予駁回
    其異議。
據上論斷，應依道路交通案件處理辦法第19條，裁定如主文。
中    華    民    國    98    年    12    月    30    日
                  交通法庭  法  官  林庚棟
以上正本證明與原本無異。
如不服本裁定，應於送達後5日內向本院提出抗告狀。
                            書記官  張汝琪
中    華    民    國    98    年    12    月    31    日

司法院資訊處製作；財團法人民間司法改革基金會備份。
